智慧財產法院刑事判決
                                 100年度刑智上訴字第53號
上  訴  人　臺灣南投地方法院檢察署檢察官
被      告　陳炫銘　
　　　　　　　　　　號
上列上訴人因被告違反著作權法案件，不服臺灣南投地方法院中
華民國99年度智訴字第3 號第一審判決（起訴案號：臺灣南投地
方法院檢察署98年度偵字第5057號），提起上訴，本院判決如下
：
    主  文
上訴駁回。
    理  由
一、無罪部分：
  (一)公訴意旨略以：被告係利歌音響科技有限公司（下稱利歌公
    司，設於南投縣草屯鎮○○路80號）負責人，緣另案共犯蕭
    啟彰、蕭進惠（即嘉聯影音有限公司《下稱嘉聯公司》董事
    長、總經理。此2 人涉犯著作權法案件前經臺灣嘉義地方法
    院檢察署《下稱嘉義地檢》以99年度偵字第880 、5343、57
    73號、100 年度偵字第3394號提起公訴，現由臺灣嘉義地方
    法院《下稱嘉義地院》以100 年度智訴字第3 號審理中，見
    本院卷第69、76、137 至150 頁之前科紀錄、起訴書。本案
    卷宗冊數如附表三所示）、涂煌輝、蕭錦川（即振揚影音科
    技有限公司《下稱振揚公司》董事長、總經理。涂煌輝涉犯
    著作權法案件前經嘉義地檢以99年度偵字第880 、2501、42
    42、5093、5106、5343、5773號、100 年度偵字第3394號移
    送臺灣基隆地方法院《下稱基隆地院》99年度自字第5 號併
    案審理，經基隆地院於民國100 年6 月24日刑事判決退回嘉
    義地檢偵辦中，見本院卷第101 、122 、126 至127 、152
    至176 頁之前科紀錄、移送併辦意旨書、基隆地院判決。蕭
    錦川涉犯著作權法案件前經嘉義地檢以99年度偵字第880 、
    5343、5773號、100 年度偵字第3394號提起公訴，現由嘉義
    地院以100 年度智訴字第3 號審理中，見本院卷第72至73、
    137 至150 頁之前科紀錄、起訴書）等人，自97年12月起，
    先透過振揚公司及各地其分公司人員，以暴力要求各縣市原
    與告訴人瑞影企業股份有限公司及弘音多媒體科技股份有限
    公司（下稱弘音公司）簽訂之租賃歌曲軟體版權合約之機臺
    業者，要與告訴人、弘音公司解約，改與振揚公司簽約提供
    美華影音科技股份有限公司（下稱美華公司）之合法授權歌
    曲軟體，為免機臺業者或店家因比較二公司歌曲之多寡而不
    願簽約，渠等明知未經享有專屬授權重製之告訴人同意，不
    得任意重製、散布、公開演出，竟自98年2 月間某日起，與
    另案共犯即伴唱機臺業者陳寶洋（涉犯著作權法案件涉犯著
    作權法案件前經嘉義地檢以99年度偵字第880 、5343、5773
    號、100 年度偵字第3394號提起公訴，現由嘉義地院以100
    年度智訴字第3 號審理中，見本院卷第137 至150 、201 至
    202 頁之起訴書、前科紀錄）、賴金柱（即三元高科技音響
    之負責人。涉犯著作權法案件經嘉義地院以99年度智訴字第
    2 號判決無罪，經本院於100 年8 月8 日以100 年度刑智上
    訴字第36號判決駁回檢察官上訴，見本院卷第56至59、196
    至199 、204 至207 頁之嘉義地院判決、本院判決、前科紀
    錄）、張福森（即東錦企業社之負責人。涉犯著作權法案件
    經臺灣臺中地方法院檢察署檢察官以98年度偵字第28533 號
    不起訴處分書為不起訴處分確定，見本院卷第60至61、209
    頁之不起訴處分書、前科紀錄）及被告等人，基於擅自重製
    侵害他人著作財產權之犯意聯絡，於98年2 月起，未經告訴
    人同意，由涂煌輝、蕭進惠、蕭錦川及蕭啟彰委託賴金柱及
    被告，擅自將告訴人合法代理之營業場所電腦點歌伴唱機內
    使用之「弘音精選MIDI」及「弘音精選MIDI穩讚」等音樂著
    作歌曲1,842 首，先由被告於每月取得告訴人新發行之歌單
    ，請其不知情之員工余怡佩，將歌單傳真給陳寶洋，陳寶洋
    再傳真與張福森，由張福森將此歌單，連同美華公司等歌單
    ，重新編輯製作成新歌單，連同重製於不詳數量之光碟片及
    將如附表二「歌名」欄所示之95首音樂著作重製於記憶卡、
    隨身碟及磁碟片等物，交由各縣市振揚公司分公司及機臺業
    者，將上述重製之音樂著作歌曲，重製在與振揚公司簽約店
    家之電腦伴唱機內，並對外公開播放營業使用，以此方式侵
    害告訴人之著作財產權。嗣於同年7 月16日（起訴書誤載為
    「5 月3 日」）某時許，在利歌公司內為法務部調查局臺東
    縣調查站人員依法搜索後，扣得如附表一所示之物，因認被
    告重製如附表二「歌名」欄所示音樂著作於記憶卡、隨身碟
    、磁碟片部分涉犯著作權法第91條第2 項之罪嫌（此經公訴
    檢察官當庭更正，見原審卷第3 冊第4 頁之審判筆錄、本院
    卷第41頁之準備程序筆錄），就重製1,842 首音樂著作於光
    碟部分涉犯同條第3 項之罪嫌。
  (二)按犯罪事實應依證據認定之，無證據不得認定犯罪事實，刑
    事訴訟法第154 條第2 項定有明文。又不能證明被告犯罪或
    其行為不罰者，應諭知無罪之判決，同法第301 條第1 項亦
    有明文。
  (三)檢察官認被告涉犯前開違反著作權法犯行，無非以告訴人之
    指訴、共犯涂煌輝、陳寶洋、證人余怡佩、證人即共犯蕭進
    惠之配偶振揚公司會計簡淑芬之證述，及扣案如附表一所示
    之物為其主要依據。又檢察官提起本件上訴意旨略以：被告
    從未向告訴人表示歌曲磁碟片毀損不敷使用，或申請補發磁
    片，告訴人亦未同意被告如此做。再者，被告與告訴人、弘
    音公司簽訂之「弘音精選MIDI」、「弘音精選MIDI穩讚」承
    租約定書，其內容並無同意被告得自行複製新歌磁碟片，其
    用意本在於防止經銷商擅自複製，此從告訴人寄予新歌磁碟
    片上，均有雷射防偽標籤，可見一斑。再從被告以上開擅自
    重製灌歌磁片，告訴人並未授權可使用於嘉義地區機台，被
    告仍擅自越權持以他用，此犯行已臻明確，原審諭知無罪，
    有違經驗法則云云。
  (四)訊據被告對於坦承其為利歌公司負責人；部分各縣市原與告
    訴人及弘音公司簽訂之租賃歌曲軟體版權合約之機臺業者，
    要與告訴人、弘音公司解約，改與振揚公司簽約提供美華公
    司之合法授權歌曲軟體；將「弘音精選MIDI」、「弘音精選
    MIDI穩讚」等歌曲1,842 首之歌單，請其員工余怡佩傳真予
    陳寶洋，陳寶洋再傳真予張福森，由張福森重新編輯製作成
    新歌單，連同重製於光碟片及將如附表二「歌名」欄所示之
    95首音樂著作重製於記憶卡、隨身碟及磁碟片等物，交由各
    縣市振揚公司分公司及機臺業者再重製在與振揚公司簽約店
    家之電腦伴唱機內，並對外公開播放營業使用；於98年7 月
    16日，在利歌公司內遭搜索並扣得附表一所示之物等事實不
    諱（見本院卷第50至51頁之準備程序筆錄）。然堅決否認有
    何違反著作權法之犯行，並辯稱：弘音公司與告訴人實際上
    是同一家公司，於97年間，伊及其他經銷商向弘音公司反應
    每月發行之新歌磁碟片不敷使用，弘音公司表示因磁碟片已
    快絕版，取得不易，而同意由經銷商自行拷貝，以被告承租
    300 套為例，弘音公司每個月僅給20幾套，不夠給下游廠商
    ，只好自己拷貝；關於陳寶洋部分，伊是將嘉義地區出租之
    機臺包括維修、歌曲更新、收取租金等均委由陳寶洋處理，
    伊僅單純收取扣除該等應給付陳寶洋維修、歌曲更新等費用
    後之租金，故陳寶洋處何以有瑞影公司之歌單，伊不清楚，
    其餘共犯賴金柱、張福森、蕭啟彰、蕭進惠、涂煌輝、蕭錦
    川等人，伊僅是知道其人，沒有什麼往來；至於伊重製告訴
    人提供之新歌磁碟片內之檔案，是預備供向利歌公司承租機
    臺之下游業者灌錄歌曲所用；又被告係向告訴人承租如附表
    二「歌名」欄所示歌曲之經銷商，故被告在承租套數之範圍
    內重製歌曲，應該當於合理使用，不構成著作權之侵害等語
    。
  (五)經查：
    1.關於被告被訴重製如附表二「歌名」欄所示之95首音樂著
      作於磁碟片、記憶卡部分：
      (1)被告所經營之利歌公司，其營業項目包含伴唱機出租並
        代理歌曲軟體供向利歌公司承租伴唱機之店家使用，而
        告訴人與弘音公司實為同一公司；於97年10月間，利歌
        公司原預計於98年度將向告訴人、弘音公司租用供395
        間包廂使用（即395 套）之「弘音精選MIDI」（下稱A
        約）、「弘音精選MIDI穩讚」（下稱B 約）歌曲，並於
        98年2 月3 日，利歌公司分別向告訴人、弘音公司簽訂
        承租約定書，約定利歌公司向告訴人、弘音公司承租A
        約及B 約歌曲，期間均自98年1 月1 日起至同年12月31
        日止，內含告訴人、弘音公司於上述期間內新發行之歌
        曲及已發行之歌曲，供向利歌公司承租伴唱機之店家使
        用，利歌公司及向利歌公司承租伴唱機之店家並應同時
        簽立確認書與瑞影及弘音公司，以確定A 約及B 約歌曲
        使用之地點及包廂數；於98年度有簽署確認書僅77處店
        家、147 間包廂（即147 套），嗣後陸續於同年2 月間
        退租21套，3 月間退租12套，4 月間退租5 套，5 月間
        退租5 套，6 月間退租3 套，7 月間退租2 套，8 月間
        退租1 套，9 月間退租9 套，10月間退租1 套，11月間
        退租5 套，12月間退租7 套，總計有49處店家、71套（
        包廂）辦理退租，而利歌公司至98年12月31日止，仍向
        告訴人、弘音公司承租76套之A 約及B 約歌曲；扣案如
        附表二「扣押物編號（陳炫銘）」欄所示之磁碟片、記
        憶卡及電腦硬碟內，分別有如附表二「歌名」欄所示之
        95首歌曲，告訴人就其中「詞」之音樂著作取得專屬授
        權，得重製為營業用伴唱產品，並在臺、澎、金、馬地
        區散布、出租、授權營業場所公開演出、公開上映等權
        利；該等重製之歌曲係被告授意利歌公司之員工，在利
        歌公司內，將瑞影及弘音公司每月提供之新歌磁碟片，
        以電腦或金嗓拷貝機分別重製在磁碟片、CF記憶卡及電
        腦硬碟內等情，此為被告所坦承，經告訴代理人朱宗偉
        於本院審理時確認告訴人對「弘音精選MIDI」及「弘音
        精選MIDI穩讚」等音樂著作歌曲1,842 首、附表二「歌
        名」欄所示之95首音樂著作，均係「詞」的音樂著作（
        見本院卷第52頁之準備程序筆錄），核與證人粘正義（
        即告訴人、弘音公司職員）於原審審理時證述情節大致
        相符（見原審卷第1 冊第103 至124 頁），並有會勘紀
        錄、授權證明書（見偵查卷第4 冊第1 至22頁）、弘音
        精選MIDI承租約定書、弘音精選MIDI穩讚承租約定書、
        瑞影公司收款明細表（見原審卷第1 冊第43至54頁）、
        98年弘音精選MIDI續約A 、B 調查明細表、利歌（陳炫
        銘）98年度MIDI確認書資料表、確認書、利歌（陳炫銘
        ）98年度MIDI退租資料表、退租確認書、對帳明細表及
        對帳單（見原審卷第2 冊第6 至199 頁）附卷，及附表
        一所示之物扣案可證。
      (2)被告所為重製歌曲檔案之行為，並未逾越授權範圍而侵
        害告訴人之著作財產權：
        按著作財產權人得授權他人利用著作，其授權利用之
          地域、時間、內容、利用方法或其他事項，依當事人
          之約定；其約定不明之部分，推定為未授權，著作權
          法第37條第1 項定有明文。準此，著作財產權人得將
          其所享有之各著作財產權以限定地域、時間、內容、
          利用方法等方式單一、部分或全部授權予他人。另有
          關授權之事項，專依當事人之約定，此涉及當事人意
          思表示之解釋，應探求當事人真意，不得拘泥於所用
          之辭句（民法第98條規定參照）。是以解釋當事人之
          契約，應以當事人立約當時之真意為準，而真意何在
          ，又應以過去事實及其他一切證據資料為斷定之標準
          ，不能拘泥文字致失真意（最高法院39年臺上字第10
          53號民事判例參照）。因此，在認定著作權契約之授
          權範圍時，首應檢視授權契約之約定，倘契約「無明
          文」或「文字漏未規定」或「文字不清」時，再探求
          契約之真意或目的，或推究是否有默示合意之存在；
          又著作權法所謂「目的讓與理論」係指著作權人授與
          權利時，就該權利之利用方式約定不明或約定方式與
          契約目的相矛盾時，此時該權利之授權範圍，應依授
          權契約所欲達成之目的定之。是故，著作權之授權契
          約中所授與之權利及其利用方式須依授權契約之目的
          定之，而不應拘泥於契約所使用之文字。故若雙方當
          事人之真意不明，又無默示合意存在時，應再考量契
          約目的讓與理論，惟有當契約真意不明，又無默示合
          意存在，或無法適用契約目的讓與理論，方可認係屬
          著作權法第37條第1 項所稱之約定不明，進而推定為
          未授權（最高法院86年度臺上字第763 號民事判決參
          照）。
        利歌公司與告訴人所簽訂之A 約承租約定書，其中第
          壹一約定承租商品為「弘音精選MIDI」載體，係指告
          訴人自98年1 月1 日起至同年12月31日之期間內新發
          行之歌曲以及A 約已發行歌曲，曲目內容以告訴人正
          式提供之歌曲檔案為準；第貳二條約定每1 套「弘音
          精選MIDI」僅限使用於1 個包廂內之1 臺指定電腦伴
          唱機，不得拆散使用於不同之包廂；第貳六2.D 條約
          定告訴人係依用印之確認書內容交付「弘音精選MIDI
          」檔案與承包商（經銷商，即被告），再由承包商（
          經銷商）轉交與店家使用（見原審卷第1 冊第44至45
          頁）。而利歌公司與弘音公司所簽訂之B 約承租約定
          書，其中第壹一約定承租商品為「弘音精選MIDI穩讚
          」載體，係指弘音公司自98年1 月1 日起至同年12月
          31 日 之期間內新發行之歌曲以及B 約已發行歌曲，
          曲目內容以弘音公司正式提供之歌曲檔案為準；第貳
          二條約定每1 套「弘音精選MIDI穩讚」僅限使用於1
          個包廂內之1 臺指定電腦伴唱機，不得拆散使用於不
          同之包廂；第貳六2.D 條約定弘音公司係依用印之確
          認書內容交付「弘音精選MIDI穩讚」檔案與承包商（
          經銷商，即被告），再由承包商（經銷商）轉交與店
          家使用（見原審卷第1 冊第49頁）。是以利歌公司於
          98 年 間向告訴人、弘音公司承租上述告訴人享有著
          作財產權之A 約及B 約歌曲檔案，目的係提供予向利
          歌公司承租伴唱機之店家於店家包廂內使用，亦即將
          前揭歌曲檔案儲存至利歌公司出租之伴唱機內的硬碟
          或CF 記 憶卡（儲存裝置）內。
        前開二承租約定書、及被告98年度MIDI承租確認書（
          見原審卷第2 冊第34至114 頁），固均未載明利歌公
          司得否自行重製告訴人、弘音公司所提供之「弘音精
          選MIDI」檔案、「弘音精選MIDI穩讚」檔案，惟利歌
          公司向告訴人、弘音公司承租前揭A 約及B 約歌曲之
          目的既係將歌曲檔案灌錄重製在伴唱機之硬碟或CF記
          憶卡內，參酌伴唱機之特性及使用方式乃在於以數位
          化之方式將大量的音樂儲存於伴唱機之儲存裝置（硬
          碟或CF記憶卡）中，以供消費者藉由該機器所儲存之
          資料加以選取及演唱歌曲，而告訴人、弘音公司提供
          之「弘音精選MIDI」、「弘音精選MIDI穩讚」歌曲磁
          碟片係為將歌曲檔案存入伴唱機之硬碟或CF記憶卡內
          之儲存媒介，因此，利歌公司或其下游承租伴唱機之
          店家將告訴人、弘音公司所提供之歌曲磁碟片內的歌
          曲檔案灌錄在經告訴人授權使用之伴唱機之硬碟或CF
          記憶卡內、進而為使用，係屬合法使用。況且利歌公
          司將告訴人、弘音公司所提供歌曲磁碟片內之歌曲檔
          案轉存於電腦伴唱機之硬碟或CF記憶卡內，本屬重製
          行為，並未逾越原本承租約定書之授權範圍。因此，
          就利歌公司與告訴人、弘音公司A 約及B 約承租約定
          書所欲達成之經濟目的而言，是在提供經告訴人授權
          之伴唱機使用，故其使用方式不論是依告訴人、弘音
          公司所提供之原始歌曲檔案，或經被告重製後之歌曲
          檔案，並無二致。況證人粘正義、李志峰（即告訴人
          、弘音公司之業務人員）於原審審理時證稱：98年間
          ，瑞影及弘音公司係每月依照利歌公司承租包廂數之
          一定比例（約為10至20分之1 ），提供新歌檔案之磁
          碟片，再由利歌公司人員或轉交由書立確認書之店家
          將新歌檔案灌錄至各包廂內伴唱機之硬碟或CF記憶卡
          內等語明確（見原審卷第1 冊第105 、109 至110 、
          12 2、126 頁），足見告訴人提供之歌曲磁碟片遠少
          於其出租予利歌公司之套數，故為達到將歌曲檔案灌
          錄在各地合法授權伴唱機之硬碟或CF記憶卡內之目的
          ，應認告訴人、弘音公司與利歌公司至少有利歌公司
          得在未逾越上開目的範圍內自行重製歌曲磁碟片內歌
          曲檔案之默示合意。是被告辯稱因告訴人提供之歌曲
          磁片套數不足始自行重製等語，堪以採信。檢察官僅
          以被告與告訴人、弘音公司簽訂之A 約及B 約承租約
          定書未明文約定被告得自行複製新歌磁碟片，即認被
          告有非法重製之犯行，要無足取。
        綜上，依利歌公司與告訴人、弘音公司所簽訂A 約及
          B 約承租約定書之目的以觀，被告縱有重製歌曲檔案
          之行為，此屬前開承租約定書授權使用之範圍，並未
          逾越利歌公司與告訴人、弘音公司約定之授權範圍，
          被告即未侵害告訴人之著作財產權。
      (3)被告並無與蕭啟彰、蕭進惠、涂煌輝、蕭錦川、陳寶洋
        、賴金柱、張福森等人有侵害著作財產權之犯意聯絡：
        蕭進惠於調查站詢問時僅供稱：振揚公司未提供各地
          區店家瑞影及弘音公司發行之歌曲檔案等語（見偵查
          卷第1 冊第42至44頁），於偵查中則未提及如何與其
          他共犯有何擅自重製之犯意聯絡（見偵查卷第1 冊第
          第49頁反面至51頁）。
        涂煌輝於調查站詢問時係供稱：振揚公司於98年6 月
          至8 月間自瑞影公司在臺中市之經銷商吳慶治處購買
          瑞影公司歌曲版權，再由振揚公司每月提供新歌歌單
          及磁片交給各地區分公司及放臺主等語（見偵查卷第
          3 冊第20至21頁），全未提及被告或利歌公司。
        蕭錦川於調查站詢問時係供稱：98年初弘音公司授權
          之經銷商吳清智（應係吳慶治）曾主動來與涂煌輝洽
          談振揚公司購買弘音公司版權事宜，振揚公司每個月
          會固定將歌曲版權費匯至吳清智之帳戶內等語（見偵
          查卷第3 冊第17至18頁），亦未提及被告或利歌公司
          。
        賴金柱於調查站詢問時供稱：我是向振揚公司租用歌
          曲軟體，每月由振揚公司提供我歌單及新歌檔案，包
          括有美華、華特及弘音公司的歌曲在內，是振揚公司
          董事長涂煌輝跟我談的等語（見偵查卷第1 冊第88至
          90頁）；於偵查中陳稱：我是與振揚公司的涂煌輝簽
          約，振揚公司會提供歌單及新歌磁片，包括弘音公司
          之光碟及磁碟片等語（見偵查卷第1 冊第95頁），未
          提及被告或利歌公司。
        證人簡淑芬於調查站詢問時供稱：振揚公司代理之伴
          唱機歌曲軟體為美華、華特，弘音的軟體則向吳慶治
          購買等語（見偵查卷第3 冊第23頁），所證內容與被
          告或利歌公司無關。
        張福森於調查站詢問時供稱：我和振揚公司與陳寶洋
          有業務往來，我是依陳寶洋提供之內容製作歌單，貨
          款要向美華及華特公司收取，而從歌單的歌曲編號，
          我大約可猜知版權屬於美華、華特、大旗、瑞影、弘
          音等公司等語（見偵查卷第1 冊第91至92頁）；於偵
          查中則證稱：是許建國介紹陳寶洋傳真歌單給我，我
          再將歌單整合起來重新製作，我作的歌單應該有幾首
          是瑞影及弘音公司的版權歌曲，但到底有幾首我不清
          楚，我記得有一張歌單是弘音公司的等語（見偵查卷
          第1 冊第96頁），明確表示歌單來源為陳寶洋。
        陳寶洋部分：
          Ａ陳寶洋於調查站詢問時供稱：98年1 月至5 月，是
            由振揚公司提供給我弘音公司的新歌磁片，而瑞影
            公司之歌單是被告傳真給我的，因為我曾向被告租
            過機臺，也幫他維修過機臺，至於張福森部分，是
            蕭進惠將美華、華特、弘音當月新歌歌單傳真給我
            ，我再傳真給張福森，張福森將歌單製作好後，他
            就直接寄給振揚公司各縣市的分公司，我傳真給張
            福森的弘音歌單，是振揚公司傳真給我的，其中還
            包含美華及華特的歌單，我向利歌公司拿的歌單是
            用在利歌公司的機臺上，我是聽蕭進惠說振揚公司
            係向吳慶治購買弘音公司歌曲的版權等語（見偵查
            卷第1 冊第119 至121 頁，偵查卷第3 冊第26頁反
            面至27頁）；於偵查中則證稱：98年1 月至5 月，
            振揚公司有提供我弘音公司的新歌磁碟片；我交給
            張福森的歌單是振揚公司的會計傳真給我的，從98
            年1 月份起，振揚公司給我美華、華特、弘音公司
            當月新歌歌單，我再傳真給張福森，將三家公司的
            歌單重新整編在一起等語（見偵查卷第1 冊第140
            至142 頁）；於原審審理時證稱：被告有在嘉義購
            買伴唱機，他請我幫他維修，以及處理伴唱機業務
            ，我是單純機臺主，向振揚公司購買歌曲版權，振
            揚有向美華、華特及弘音公司購買歌曲版權，振揚
            公司每月會給我們新歌磁碟片，在嘉義地區的機臺
            只有向振揚購買新歌磁片，我沒有直接與弘音公司
            接觸，從97年底起至98年初，我有收到余怡佩傳真
            給我的歌單約2 、3 次，因為我有幫利歌公司維修
            機臺，我會請余怡佩或利歌公司的其他人傳真歌單
            給我，我沒辦法回答被告有無同意傳真歌單給我這
            件事，我與張福森沒有關係，是振揚公司拜託我傳
            歌單給張福森，我從利歌公司拿的歌單沒有傳真給
            張福森，只有用在被告委託我代管的機臺上；我在
            嘉義地區代管被告的機臺，包括硬體維修及歌曲更
            新等語（見原審卷第1 冊第74至102 頁）。是陳寶
            洋僅敘明其同時經由利歌公司及振揚公司取得弘音
            的新歌，其係應振揚公司之託將該公司的歌單傳真
            予張福森，至其自利歌公司處取得告訴人的歌單，
            則未交付張福森。
          Ｂ至陳寶洋於偵查時供稱：98年6 月14日在嘉義縣溪
            口鄉美北村13鄰崙尾78號之6 遭查扣之磁片，是在
            98年6 月11日左右，在「你歌音響科技」（負責人
            為陳炫銘）向會計阿佩（即余怡佩）拿取；因為你
            歌與振揚公司發歌日期不同，你歌會比較早拿到，
            而我要維修你歌的客戶，必須拿到磁片，被查扣的
            穩讚-24 、03、29及弘音精選96、95歌單是阿佩傳
            真給我的，因為我要影印歌單去店家灌歌，順便給
            店家歌單，被告知道這件事情，我從利歌公司拿的
            歌單只有交給向利歌公司承租機臺之店家等語（見
            偵查卷第1 冊第140 至141 頁）。參以其於原審審
            理時證稱：在嘉義地區的機臺只有向振揚購買新歌
            磁片；被告在嘉義購買的伴唱機是託管給我、我幫
            他維修，然後我跟振揚公司購買版權；被告機台內
            的歌曲是振揚公司發給我們、都是我灌的，我向被
            告拿3 張磁碟片就是要灌這些機台，在我的認知是
            使用者付費，我們有付錢給振揚公司等語（見原審
            卷第1 冊第77、79至81頁）。惟證人余怡佩則於調
            查站詢問及原審審理時均證稱：每個月新歌到，我
            們都放在箱子，就放在維修室那邊，我們放臺主、
            承包商都會過來拿新歌、磁片。嘉義地區的經銷商
            會發歌單、新歌給嘉義的機台，我或被告從未交付
            弘音公司的歌曲磁片、光碟片或CF片給陳寶洋，因
            為嘉義地區就會給他，他不可能跑到南投拿磁片；
            我們是南投經銷商，就是分給南投地區而已，沒有
            包括嘉義，嘉義地區是嘉義經銷商負責，但歌單內
            容都是一樣；（問：為何陳寶洋一直說他拿到的磁
            片是從你們這邊拿到？）可能是因為我們是經銷商
            ，而且我們在嘉義有託管機臺給他等語（見偵查卷
            第3 冊第29頁反面，原審卷第3 冊第9 至11、15、
            16、18頁）。是以利歌公司之業務範圍僅以南投地
            區為限，就嘉義地區之電腦伴唱機，陳寶洋本已向
            振揚公司購買伴唱機內歌曲之著作財產權（即取得
            授權之意），為求早日維修伴唱機，未待振揚公司
            發給新歌磁片，即逕以其自利歌公司取得之新歌磁
            片灌歌，乃陳寶洋企求便利所採取的簡便措施，持
            此難認被告即與蕭啟彰、蕭進惠、涂煌輝、蕭錦川
            、陳寶洋、賴金柱、張福森等人有侵害告訴人著作
            財產權之犯意聯絡，而擅自重製歌曲。
        證人余怡佩於調查站訊問時證稱：利歌公司在嘉義地
          區之機臺是委託陳寶洋管理，於98年農曆過年之後，
          陳寶洋曾打電話向我要弘音公司當月新歌歌單，我就
          傳真給陳寶洋，因為陳寶洋有管理利歌公司在嘉○○
          區○○○○○○○道這件事情，因為我傳真後不久就
          告訴被告等語（見偵查卷第3 冊第29頁）；於原審審
          理時證稱：利歌公司嘉義地區的機臺是委託陳寶洋管
          理，因為我們是弘音公司的經銷商，有時候歌單比較
          快，所以有時候陳寶洋會請我們傳真新歌歌單給他看
          ，印象中大概有一、二次，我是告訴被告這件事後，
          才知道陳寶洋已經沒有使用弘音的歌，陳寶洋所使用
          的歌曲要向嘉義地區的經銷商報點，不是從我們這邊
          取得授權，被告在嘉義地區的機臺包括歌曲、歌單都
          是陳寶洋負責，而弘音公司給全省經銷商的歌單內容
          都是一樣的，我傳真歌單給陳寶洋是因陳寶洋直接打
          電話到公司，被告沒有指示我處理，嘉義地區的機臺
          關於歌曲的部分，一開始就是由陳寶洋自己處理，我
          不知道嘉義地區的機臺灌錄哪家公司的歌曲，由陳寶
          洋自行選擇去向哪一家公司獲得授權，我會傳真弘音
          公司的歌單給陳寶洋，是因為陳寶洋原本是使用弘音
          公司的歌曲，我向被告說這件事，被告告訴我陳寶洋
          已經沒有使用弘音及瑞影公司授權之歌曲，我就沒有
          再傳真歌單給他等語（見原審卷第3 冊第6 至17頁）
          。是以余怡佩僅將告訴人之歌單傳真予陳寶洋，尚不
          足以認定陳寶洋有將所取得瑞影公司之歌單交付張福
          森，以及被告與蕭啟彰、蕭進惠、涂煌輝、蕭錦川、
          陳寶洋、賴金柱、張福森等人有何擅自重製之犯意聯
          絡。
        綜上，並無證據證明被告前述重製之行為，或與蕭啟
          彰、蕭進惠、涂煌輝、蕭錦川、陳寶洋、賴金柱、張
          福森等人有何關連性，自不得以被告在授權範圍內重
          製該等音樂著作，率斷被告擅自重製而侵害告訴人之
          著作財產權。
    2.關於被告被訴重製如附表二所示1,842 首音樂著作於光碟
      片、附表二「歌名」欄所示之95首音樂著作於隨身碟部分
      ：
      起訴書就此部分僅記載被告重製1,842 首音樂著作於不詳
      數量之光碟片及內有如附表二「歌名」欄所示95首歌曲之
      音樂著作之隨身碟，交由各縣市振揚公司分公司及機臺業
      者，將重製之音樂著作歌曲，重製在與振揚公司簽約店家
      之電腦伴唱機內，並對外公開播放營業使用等語，被告固
      於本院審理時不爭執此部分（見本院卷第50頁之準備程序
      筆錄），檢察官就此仍應負舉證責任，惟檢察官不僅未說
      明被告與共犯蕭啟彰、蕭進惠、涂煌輝、蕭錦川、陳寶洋
      、賴金柱、張福森基於犯意聯絡所重製之光碟片及隨身碟
      究所何指？各光碟片及隨身碟內之歌曲內容為何？重製時
      間、數量為何？而被告遭查扣之附表一所示物品中亦無光
      碟片及隨身碟。因此，檢察官於原審、本院審理時均未提
      出任何證據或指明何證據方法以資佐證，自無從僅憑被告
      之自白為唯一證據而遽認被告有此部分犯行（刑事訴訟法
      第156 條第2 項規定參照）。
  (六)綜上所述，被告雖有將如附表二「歌名」欄所示告訴人獲專
    屬授權之音樂著作，重製於如附表一所示之物內，惟此係屬
    利歌公司與告訴人、弘音公司間契約之授權範圍，自不構成
    著作財產權之侵害，亦無證據可證被告與蕭啟彰、蕭進惠、
    涂煌輝、蕭錦川、賴金柱、陳寶洋、張福森等人有何違反著
    作權法之犯意聯絡存在。另被告被訴擅自將告訴人獲專屬授
    權之1,842 首歌曲重製在數量不詳之光碟片、及將附表二「
    歌名」欄所示95首歌曲之音樂著作重製於數量不詳之隨身碟
    部分，檢察官未提出任何證據以資佐證。因此，檢察官所舉
    之證據及全案卷證資料，均不足以證明被告涉有檢察官所指
    前開違反著作權法之犯行。故不能證明被告犯罪，揆諸首揭
    法條說明，即應諭知被告無罪之判決。
二、不受理部分：
  (一)公訴意旨另以：被告與共犯蕭啟彰、蕭進惠、涂煌輝、蕭錦
    川、陳寶洋、賴金柱及張福森，基於擅自重製侵害他人著作
    財產權之犯意聯絡，於98年2 月起，未經告訴人同意，由涂
    煌輝、蕭進惠、蕭錦川及蕭啟彰委託賴金柱及被告，擅自將
    告訴人合法代理之營業場所電腦點歌伴唱機內使用之「弘音
    精選MIDI」及「弘音精選MIDI穩讚」等音樂著作歌曲1,842
    首，先由被告於每月取得告訴人新發行之歌單，請其不知情
    之員工余怡佩，將歌單傳真給陳寶洋，陳寶洋再傳真與張福
    森，由張福森將此歌單，連同美華公司等歌單，重新編輯製
    作成新歌單，以及附表二「歌名」欄所示音樂著作以外之歌
    曲重製於不詳數量之記憶卡、隨身碟及磁碟片等物，交由各
    縣市振揚公司分公司及機臺業者，將重製之音樂著作歌曲，
    重製在與振揚公司簽約店家之電腦伴唱機內，並對外公開播
    放營業使用，以此方式侵害告訴人之著作財產權，因認此部
    分涉犯著作權法第91條第2 項之罪嫌。
  (二)按告訴乃論之罪，未經告訴者，應諭知不受理之判決，刑事
    訴訟法第303 條第3 款定有明文。又著作權法第91條第2 項
    、第91條之1 第2 項、第101 條第1 項之罪，須告訴乃論（
    同法第100 條規定參照）。再刑事訴訟法上所稱之告訴，凡
    犯罪之被害人，或法律規定其他有告訴權之人，以被害之事
    實，報告偵查機關，請求追訴之行為，均屬之，告訴人得自
    行或委託他人以書狀或言詞代為告訴。又專屬授權之被授權
    人在被授權範圍內，得以著作財產權人之地位行使權利，並
    得以自己名義為訴訟上之行為，著作財產權人在專屬授權範
    圍內，不得行使權利，著作權法第37條第4 項亦有明文。準
    此，專屬授權之被授權人在被授權範圍內，得以著作財產權
    人之地位，以自己名義提起刑事告訴。
  (三)告訴人於偵查時所提之告訴狀固稱其遭侵害著作財產權之歌
    曲多達1,842 首，然表明僅就如附表二「歌名」欄所示之95
    首音樂著作及10首視聽著作提起告訴（見偵查卷第3 冊第32
    頁之刑事告訴狀），是以起訴書此部分所指顯未據告訴，揆
    諸前揭規定，自應諭知不受理。至告訴人所指10首視聽著作
    部分，未經檢察官提起公訴，且因檢察官起訴部分應為無罪
    、不受理之諭知，無從因一罪關係而為起訴效力之所及，本
    院無從審究，附此敘明。
三、從而，原審為被告無罪及公訴不受理之判決，並就被告是否
    交付弘音公司的歌曲磁碟片予陳寶洋以使用於嘉義地區機臺
    而涉嫌違反著作權法部分諭由檢察官另為適法之處置，均無
    違誤。檢察官上訴意旨仍執前詞，指摘原判決不當，請求撤
    銷改判有罪，為無理由，上訴應予駁回。
本案經檢察官何俊英到庭執行職務。
中　　華　　民　　國　　100　 年　　10　　月　　26　　日
                    智慧財產法院第一庭
                          審判長法　官　李得灶
                                法  官　何君豪
                                法  官　蔡惠如
以上正本證明與原本無異。
本判決除依刑事妥速審判法第9條第1項之規定為理由，不得上訴
。如提起上訴，應於收受送達後10日內向本院提出上訴書狀，其
未敘述上訴之理由者並得於提起上訴後10日內向本院補提理由書
（均須按他造當事人之人數附繕本）「切勿逕送上級法院」。
中　　華　　民　　國　　100　 年　　10　　月　　31　　日
                                書記官  林佳蘋
附錄：
刑事妥速審判法第9條：
除前條情形外，第二審法院維持第一審所為無罪判決，提起上訴
之理由，以下列事項為限：
一、判決所適用之法令牴觸憲法。
二、判決違背司法院解釋。
三、判決違背判例。
刑事訴訟法第 377 條至第 379 條、第 393 條第 1 款之規定，
於前項案件之審理，不適用之。